【裁判字號】    94,上易,530
【裁判日期】    950111
【裁判案由】    竊盜
【裁判全文】
臺灣高等法院臺南分院刑事判決
                                94年度上易字第530號  Ａ
上  訴  人
即  被  告  乙○○
選任辯護人  丙○○  律師
上列上訴人因竊盜案件，不服臺灣臺南地方法院94年度易字第18
2號中華民國94年9月14日第一審判決（起訴案號：臺灣臺南地方
法院檢察署93年度營偵字第1440號），提起上訴，本院判決如下
：
    主  文
原判決撤銷。
乙○○無罪。
    理  由
一、公訴意旨以：乙○○於民國（下同）九十三年十一月九日上
    午十時三十分許，前往臺南縣後壁鄉後壁村九十號旁，賴玉
    春所經營之「春媚小吃攤」，適甲○○與其友人王木火、劉
    明宗等人同桌飲酒共食，王木火即招呼乙○○與其等同坐。
    甲○○嗣於同日上午十一時許，將酒菜錢給付賴玉春後，因
    欲至小吃攤內洗手間如廁時，不勝酒力跌倒，導致其左前額
    撞傷，而昏倒在地。王木火見狀，遂以行動電話聯絡救護車
    前來救援。詎乙○○因見甲○○前於給付酒菜錢時，自口袋
    掏出整疊鈔票，現又因酒醉且頭部撞傷而不省人事，竟基於
    為自己不法之所有之意圖，趁機移前蹲在甲○○旁，佯以左
    手拿衛生紙擦拭甲○○之傷口，另以右手伸入甲○○長褲口
    袋內拿取款項之方式，竊取甲○○所有之現金約新臺幣（下
    同）一萬八千元，得手後，隨即將上開現金藏放於自己內褲
    中。俟甲○○抵達醫院經救護後，發覺褲袋內現金竟不翼而
    飛，返回探詢賴玉春、王木火等人，始得悉前情，因認被告
    涉犯刑法第三百二十條第一項之竊盜罪嫌。
二、訊據被告乙○○於本院審理時矢口否認有何上開竊盜犯行，
    辯稱：伊係冤枉的，伊沒偷錢等語。
三、經查：公訴人認被告犯罪，係以：王木火、賴玉春之證言
    為據。惟查：
（一）甲○○、王木火及廖清祿等3人當日約於上午10時30分許
      即已進入該小吃店內，並拿酒點菜，上完菜之同時，甲○
      ○馬上結帳：證人甲○○於警訊中指稱「於同日上午10時
      30分許到春媚小吃店」。（見警卷第6頁）證人賴玉春警
      訊稱：「（乙○○搶奪甲○○現金）係於93年11 月9日11
      時許…」。（見警卷第9頁）證人王木火警訊亦指證：「
      （乙○○搶奪甲○○現金）係於93 年11月9日11時許…」
      （見警卷第13頁）證人賴玉春於原審具結證稱：「（甲○
      ○他們）到了店裡先拿酒，隨後就點菜。10分鐘上完菜。
      」、「我上完菜後甲○○就付賬」（見原審卷第73-74
      頁）；王木火答：「（到了春媚多久點菜？）5-10分鐘」
      、「（點完菜至上菜）約15分鐘」（見原審卷第82頁）。
      可見證人甲○○等上午10時30分許到達春媚小吃攤。接續
      拿酒、點菜、上菜、付賬，應均已在11時前完成。
（二）被告於當天中午12時左右到達春媚小吃攤，是在甲○○付
      完帳之後。被告並沒有看到甲○○身上有帶錢之情事：被
      告乙○○警訊中稱：「大約係93年11月9日12時許到達那
      裡（即春媚小吃店）吃飯」、「於我到達那裡一下子，詳
      細時間我不確定，我看見甲○○跌倒在他們喝酒之桌旁。
      」，參諸之後原審審理中於94年6月15日南院慶刑律94 易
      182字第0940021684號函查所得「93年11月9日後壁消防分
      隊救護紀錄表」文書證據，依該「後壁消防分隊救護紀錄
      表」內容所示，當日接獲要求救護通知時間係中午12時23
      分，可證甲○○當天跌倒時間應在12時23分之前1、2分鐘
      的時間（甲○○跌倒後由王木火報警找救護車，見賴玉春
      、王木火警訊筆錄）。被告供述12時許到達春媚小吃攤之
      時間，至堪採信。則證人甲○○等人既是上午10時30分許
      到達春媚小吃攤。接續拿酒、點菜、上菜、付賬，應均已
      在11時前完成，被告乙○○又是12時許方才到達春媚小吃
      攤，被告乙○○到達春媚小吃攤之時，甲○○早已結帳完
      畢多時，被告應沒看見甲○○付錢。
（三）被告案發當場並無「陽明醫院於九十四年五月三十一日陽
      字第九四○五三一之三號函」所載之行動能力：依被告所
      提出殘障手冊影本所載，被告於85年12月11日，被告即已
      經鑑定合於重度肢體殘障標準，而被告雙手並無任何殘障
      ，職故，該殘障鑑定顯係針對被告雙腳殘障程度而為鑑定
      ，洵堪認定。原判決理由竟稱「陽明醫院於九十四年五月
      三十一日陽字第九四○五三一之三號函覆稱：乙○○依當
      時（93年7月6日、同月13日）診療，理應可以短暫之站立
      或蹲，也可以撐柺杖自行行走或爬樓梯」等語，自與事實
      不符。
（四）被告乙○○未與甲○○等同桌飲酒：證人賴玉春、王木火
      於原審分別繪製之現場關係人位置標示圖，賴玉春、王木
      火分別繪製當場被告所座位置，顯有不同。證人甲○○警
      訊證稱：「案發之前我都沒見過她（指被告乙○○）」，
      既為從未謀面之人，被告又為殘障，首次見面應不會同桌
      吃飯。被告否認與被害人及王木火等同桌共飲，應堪採信
      。
（五）甲○○跌倒時，趨前扶助甲○○之人非被告，而是王木火
      ：依被告案發當時未有「陽明醫院於九十四年五月三十一
      日陽字第九四○五三一之三號函所稱可以短暫之站立或蹲
      ，也可以撐柺杖自行行走或爬樓梯之行動能力。另被告乙
      ○○並未與甲○○等同桌，均如前述。再者，以交情而言
      ：當天乃是甲○○、王木火等相約前往賴玉春之春媚小吃
      攤「續攤」。王木火曾為證稱與甲○○乃多年朋友，賴玉
      春本與甲○○亦已相識在前，以王木火與賴玉春之同居關
      係，賴玉春又為老闆之事實，不難相信，甲○○同往續攤
      於春媚小吃攤且付賬乃為捧場，而王木火則係為同居人賴
      玉春拉攏生意。就無森川與被告乙○○之間，甲○○既證
      稱之前與被告並不認識，兩方交情，自有不同。當於甲○
      ○不勝酒力跌倒額頭流血之際，一般常人都還會援手幫忙
      施救，更何況是受有甲○○捧場相挺之情義，而身為店長
      老闆之賴玉春以及懷有多年交情之王木火焉能置若陌路，
      或而僅冷眼旁觀，或而電話報警而已，卻不會隨即趨前扶
      助？賴玉春、王木火於各次偵審之中，竟均稱甲○○倒地
      後未有接觸甲○○。顯與事理不符。如依王木火繪製之現
      場關係人位置標示圖，王木火與被告相互面對而座，王木
      火繪製甲○○當時倒地位置，距離王木火最近，此時當於
      甲○○已於昏迷狀態，王木火怎能不為所動，任由未曾謀
      面無何交情且重度肢殘不良於行之被告，從對面遠處，蹲
      姿慢慢爬行靠近甲○○？王木火、賴玉春竟均稱除打電話
      外，未有其他任何動作。甚且王木火、賴玉春當下所見，
      只是在見有被告竊取甲○○款項之時，也只是「口頭阻止
      」而已，又於警方到達之時，被告尚且留在現場當時（詳
      如後述），未有任何舉發？亦與常情不符。證人賴玉春、
      王木火對本案有自身利害關係，其証言非可遽採。
（六）被告乙○○於甲○○跌倒，救護車與警察相繼到達之時，
      均皆停留於現場，並未有行竊後上廁所躲避之行為：如甲
      ○○係於11時之間跌倒，王木火拖延90分鐘方才報警之說
      ，王木火、賴玉春、甲○○與劉明宗等證述內容，而推算
      甲○○係於11時之間跌倒，顯與常情不合，仍應以被告之
      供詞為可信。據卷附台南縣白河分局南縣白警三字第0940
      012342號函所附報告書（報告人：楊連政）內容所載：「
      …於12許…接到通報馬上前往…當場又…救護車…將其送
      至新營營新醫院救診…」，另依「後壁消防分隊救護紀錄
      表」內容所示，到達現場之時間為12時25分，離開現場時
      間為12時29分，易言之救護車停留在現場時間只有4分鐘
      。相互引證自此救護車停留在現場之4分鐘內，警方已到
      達春妹小吃攤。而賴玉春亦於原審詰問中證稱：「（當天
      ）有救護車到，警察是後來才來的」、「（警察來時，）
      被告還沒走」，足見警察到達現場之時，被告乙○○仍在
      春妹小吃攤內，未有畏罪先行逃離現場之行為。證人王木
      火於原審中結證：「（當天警察有無到場）我不知道」，
      救護車來後，我就走了」、「（我走之前乙○○）她已經
      走了」，惟證人賴玉春既已證稱「（警察來時，）被告還
      沒走」，則證人王木火被告還留在現場一節，應非可採。
四、綜上，被告犯罪尚屬不能證明，此外又查無其他任何積極之
    證據，足認被告有上述犯行，原審遽予論罪，尚有未洽，應
    由本院將原判決撤銷，改判無罪。
據上論結，應依刑事訴訟法第369條第一項前段、第364條、
第301條第1 項，判決如主文。
本案經檢察官趙中岳到庭執行職務。
中    華    民    國    95    年    1     月    11    日
                  刑事第三庭    審判長法  官  陳義仲
                                      法  官  宋明蒼
                                      法  官  楊子莊
以上正本證明與原本無異。
不得上訴。
                                      書記官  王全龍
中    華    民    國    95    年    1     月    16    日


司法院資訊處製作；財團法人民間司法改革基金會備份。
